臺灣臺南地方法院刑事判決　　　　　　 99年度交易字第230號
公　訴　人　臺灣臺南地方法院檢察署檢察官
被　　　告　林子禾
上列被告因業務過失傷害案件，經檢察官提起公訴（99年度調偵
字第862 號），本院判決如下：
    主  文
林子禾從事業務之人，因業務上之過失傷害人，處拘役貳拾日，
如易科罰金，以新臺幣壹仟元折算壹日。
    事  實
一、林子禾從事鐵工工作，駕駛貨車載送鐵及工具至工地為其完
    成主要業務所附隨之輔助事務，為從事駕駛業務之人，其原
    考領有普通小型車駕駛執照，於民國95年1 月24日因肇事遭
    公路監理機關予以逕行註銷，嗣未再重新考領普通小型車駕
    駛執照，屬無駕駛執照之人，不得駕駛自用小客貨車。於98
    年11月18日中午12時32分許，駕駛車牌號碼1325-NH 號自用
    小貨車，沿臺南市○○區○○路快車道由北往南方向行駛，
    行經該路段7-2 號前時，理應注意汽車行駛時，駕駛人應注
    意欲超越前車時，應予前車左側保持半公尺以上之間隔超越
    ，且依當時天候晴朗、日間自然光線、柏油路面、路面乾燥
    無缺陷、道路上未有任何障礙物、視距復屬良好等情，客觀
    上亦無不能注意之情事。適有蔡淑嬿騎乘車牌號碼UDW-059
    號輕型機車，原沿同路段機慢車優先道由北往南方向行駛，
    於變換車道進入快車道時，亦疏未注意讓後方直行車先行，
    林子禾因有上開疏於注意兩車併行間隔之疏失，致其所駕駛
    之上開自用小貨車超越蔡淑嬿所騎乘之輕型機車時，其右側
    車身與蔡淑嬿所騎乘之輕型機車左側照後鏡發生擦撞，造成
    蔡淑嬿人、車倒地，受有雙手擦傷、雙膝挫傷等傷害。林子
    禾於肇事後，在未有偵查犯罪職務之機關或公務員發覺其為
    犯罪人前，即向至現場處理本件道路交通事故，尚不知肇事
    者為何人之臺南市政府警察局新營分局警員供承其肇事犯罪
    ，自首並接受裁判。
二、案經蔡淑嬿告訴臺南市政府警察局新營分局報告臺灣臺南地
    方法院檢察署檢察官偵查起訴。
    理  由
一、訊據被告林子禾固坦承於上揭時、地與告訴人發生車禍事故
    ，告訴人亦受有如事實欄所載之傷害等情，惟辯稱：伊當時
    行駛在快車道，本件係因被害人機車突然由機慢車道切入快
    車道行駛，伊貨車右側之鐵勾才會勾到被害人機車之左側照
    後鏡云云。經查：
(一)被告於98年11月18日中午12時32分許，駕駛車牌號碼1325-N
    H 號自用小貨車，沿臺南市○○區○○路快車道由北往南方
    向行駛，行經該路段7-2 號前時，適與告訴人蔡淑嬿所騎乘
    原沿同路段行駛於機慢車優先道，嗣變換車道至快車道之車
    牌號碼UDW-059 號輕型機車發生擦撞，造成告訴人人車倒地
    ，受有雙手擦傷、雙膝挫傷等傷害等情，業據被告自承在卷
    ，核與告訴人蔡淑嬿於警詢中指述情節相符（詳警卷第10頁
    至第15頁），並有道路交通事故現場圖1 紙、道路交通事故
    調查報告表（一）、（二）1 份、奇美醫院柳營分院診斷證
    明書、行政院衛生署新營醫院診斷證明書各1 份及道路交通
    事故現場蒐證照片11幀可稽，上開事實洵堪認定。
(二)其次，被告於本院審理時供稱：「（問：當時被害人之機車
    行駛在快車道上或是機慢車道？）她行駛在快車道。她本來
    行駛在機慢車道上，但是行經案發地點有一家便當店，前面
    停滿機車，她才切到快車道來」、「（問：你何時注意到被
    害人所騎乘機車？）我過紅綠燈，便當店那邊有一家加油站
    ，我在加油站時就注意到被害人的機車」、「（問：當時你
    們相對位置為何？）當時被害人在我右前方。她是行駛在機
    慢車道上」、「（問：所以你是慢慢接近她？）是的」等語
    （詳本院卷第21頁），經核與告訴人蔡淑嬿於警詢時證稱：
    「我當時是行駛機車優先道沒有錯，因剛好我的右側有機車
    往左側靠過來，而自我意識的保護，我就很自然的往左側閃
    避，所以刮地痕才會在快車道上」等語（詳見警卷第15頁）
    ，及於偵訊時具結證稱：「我當時在他前方，我不知道我後
    方有來車，林子禾他車子勾到我照後鏡才會讓我跌倒，我覺
    得他有看到車子把我逼到快車道，他應該要注意我的」等語
    （詳99年度營偵字第529 號偵查卷第6 頁）相符，足見案發
    前應係告訴人騎乘輕型機車於變換車道至快車道後，被告駕
    駛自用小貨車正行駛於告訴人之左後方慢慢欲往前超越告訴
    人，否則，倘事實如被告所述，告訴人係突然自機慢車道切
    入快車道，致告訴人所騎乘之機車左側照後鏡勾到被告自用
    小貨車右側車身，則當時告訴人之輕型機車應在被告之自用
    小貨車右側車身旁，以其等之相對位置，被告應不會目睹告
    訴人係如何由機慢車道切入快車道之過程，因之，被告於肇
    事前既已見被害人騎乘機車變換車道至快車道，而行駛於其
    右前方，其於超越時，竟疏未注意保持半公尺以上之間隔超
    越，而擦撞告訴人所騎乘機車之左側照後鏡，造成告訴人機
    車倒地受傷。是被告就本件事故之發生，自有超越未保持安
    全間隔之過失至明。被告上開所辯，顯不足採信。
(三)再按，後車於超越時應顯示左方向燈並於前車左側保持半公
    尺以上之間隔超過，道路交通安全規則第101 條第1 項第5
    款定有明文。被告駕車自應注意上述規定，且本件車禍案發
    當時天候晴朗、日間自然光線、柏油路面乾燥、無缺陷及障
    礙物、視距復屬良好，有前開道路交通事故調查報告表（一
    ）載明可考，據此判斷，客觀上亦無不能注意之情事。被告
    竟於超越前車時，疏未與前車即告訴人所騎乘之輕型機車保
    持半公尺以上之間隔，致擦撞告訴人所騎乘機車之左側照後
    鏡，造成告訴人機車倒地受有前開傷勢，其有過失，應無疑
    義。況且，本件經臺灣省臺南區車輛行車事故鑑定委員會鑑
    定之意見亦認「林子禾駕駛小貨車，超越未保持安全間隔，
    為肇事原因。蔡淑嬿駕駛輕型機器腳踏車，左偏行駛未注意
    安全距離，同為肇事原因」等情，有該鑑定委員會99年5 月
    6 日南鑑字第0995901516號函暨檢附之鑑定意見書1 紙在卷
    可參（詳99年度調偵字第862 號偵查卷第10頁至第11頁），
    益證被告駕駛自用小貨車肇事致告訴人蔡淑嬿受有前開傷害
    之行為，確有過失無疑。另告訴人蔡淑嬿疏未注意變換車道
    行駛時，讓後方直行車先行，亦係本件車禍之肇事原因，雖
    據前開鑑定意見書載明可考，然被告之上述過失，既與告訴
    人蔡淑嬿之過失，併合而為本件車禍之肇事原因，則告訴人
    蔡淑嬿之過失，或可供為對被告量刑時之斟酌，惟被告之刑
    責，則不能因此相抵而獲得減免。
(四)另按刑法上所謂業務，係指個人基於其社會地位繼續反覆所
    執行之事務，其主要部分之業務固不待論，即為完成主要業
    務所附隨之準備工作與輔助事務，亦應包括在內（最高法院
    71年台上字第1550號、89年台上字第8075號判例參照）。查
    被告於偵訊時自承：擔任鐵工，平日工作時會駕駛自用小貨
    車載運鐵、工具至工地等語（詳99年度營偵字第529 號偵查
    卷第6 頁），核與證人即被告之老闆鍾盛發於本院審理時證
    述情節相符（詳本院卷第58頁至60頁），是被告應係經常駕
    駛該小貨車載運鐵工具及工人，以執行其鐵工業務，揆諸前
    揭判例意旨，堪認被告駕駛自用小貨車之行為，係與其完成
    鐵工業務有直接密切關係之附隨事務，亦應包含在業務概念
    範圍，而係從事駕駛業務之人甚明。
(五)綜上所述，本件被告之過失行為與告訴人蔡淑嬿受有如上所
    載之傷害結果間，具有相當因果關係，其涉犯業務過失傷害
    之犯行，事證明確，洵堪認定，應予依法論處。
二、核被告林子禾所為，係犯刑法第284 條第2 項前段之業務過
    失傷害罪。按汽車駕駛人，無駕駛執照駕車，因而致人受傷
    或死亡，依法應負刑事責任者，加重其刑至二分之一，道路
    交通管理處罰條例第86條第1 項定有明文。查被告所領有普
    通小型車駕駛執照於95年1 月24日，經公路主管機關予以逕
    行註銷，其於吊銷駕駛執照後駕駛汽車，係屬無駕駛執照駕
    車，此有證號查詢汽車駕駛人資料1 紙在卷（詳本院卷第85
    頁）可按，爰依道路交通管理處罰條例第86條第1 項規定加
    重其刑。另被告於肇事後，在未有偵查犯罪職務之機關或公
    務員發覺其為犯罪人前，即向至現場處理本件道路交通事故
    ，尚不知肇事者為何人之臺南市政府警察局新營分局警員供
    承其肇事犯罪，自首並接受裁判等情，有臺南縣警察局道路
    交通事故肇事人自首情形紀錄表1 紙在卷（詳警卷第20頁）
    可按，爰依刑法第62條前段之規定，減輕其刑，並依刑法第
    71條第1 項之規定，先加後減其刑。爰審酌被告無照駕駛自
    用小貨車未保持安全間隔為本件車禍肇事原因，而告訴人騎
    乘輕型機車，變換車道未注意讓後方直行車先行，同為肇事
    原因，其過失程度、造成告訴人之傷勢及被告業已賠償告訴
    人新臺幣（下同）2 萬元，尚有餘額2 萬元未予給付，並參
    酌被告之品性、生活狀況、智識程度及犯罪後坦承犯行之態
    度等一切情狀，量處如主文所示之刑，並諭知如易科罰金之
    折算標準，以資懲儆。
三、被告林子禾於審判期日經合法傳喚，無正當理由不到庭，本
    院認應為拘役之判決，爰不待其陳述，逕為一造辯論判決，
    併此敘明。
據上論斷，應依刑事訴訟法第284 條之1 、第299 條第1 項前段
、第306 條，道路交通管理處罰條例第86條第1 項，刑法第284
條第2 項前段、第62條前段、第41條第1 項前段，刑法施行法第
1 條之1 第1 項、第2 項前段，判決如主文。
本案經檢察官吳坤城到庭執行職務。
中    華    民    國   100    年    7     月    29    日
                      交通法庭  法  官  鄭燕璘
以上正本證明與原本無異。
如不服本判決應於收受本判後10日內向本院提出上訴書狀，並應
敘述具體理由。其未敘述上訴理由者，應於上訴期間屆滿後20日
內向本院補提理由書狀（均須按他造當事人之人數附繕本）「切
勿逕送上級法院」。
                                書記官  蔡明峰
中    華    民    國  100     年    7     月    29    日
附錄本案論罪科刑法條全文：
刑法第284條：
因過失傷害人者，處 6 月以下有期徒刑、拘役或 5 百元以下罰
金，致重傷者，處 1 年以下有期徒刑、拘役或 5 百元以下罰金
。
從事業務之人，因業務上之過失傷害人者，處1 年以下有期徒刑
、拘役或1 千元以下罰金，致重傷者，處3 年以下有期徒刑、拘
役或2 千元以下罰金。